臺灣高等法院刑事判決
111年度原交上易字第17號
上  訴  人  臺灣桃園地方檢察署檢察官 
被      告  林呂德


                    
指定辯護人  游敏傑律師（法律扶助）
上列上訴人因被告公共危險案件，不服臺灣桃園地方法院110年
度審原交易字第54號，中華民國111年5月13日第一審判決（起訴
案號：臺灣桃園地方檢察署110年度偵字第29172號），提起上訴
，本院判決如下：
    主  文
原判決撤銷。
林呂德駕駛動力交通工具，吐氣所含酒精濃度達每公升零點二五
毫克以上，處有期徒刑捌月。
    事  實
一、林呂德於民國110年6月26日上午11時起至同日上午11時10分
    許，在桃園市中壢區某工地飲用啤酒2罐後，竟基於酒後駕
    駛動力交通工具之犯意，於同日上午11時40分許，自前開工
    地附近某便利超商騎乘車牌號碼000-0000號普通重型機車行
    駛於道路上。旋於同日上午11時41分許，行經桃園市中壢區
    環中東路與永福路口時，不慎與陳柏至駕駛之車牌號碼000-
    0000號自用小客車發生擦撞（未致人受傷）。嗣經警據報前
    往現場處理，而於同日中午12時14分測得其吐氣所含酒精濃
    度達每公升0.85毫克，而獲上情。
二、案經桃園市政府警察局中壢分局（下稱中壢分局）報告臺灣
    桃園地方檢察署（下稱桃園地檢署）檢察官偵查起訴。
    理  由
一、證據能力部分
  ㈠按被告以外之人於審判外之言詞或書面陳述，雖不符刑事訴
    訟法第159條之1至第159條之4之規定，而經當事人於審判程
    序同意作為證據，法院審酌該言詞陳述或書面陳述作成時之
    情況，認為適當者，亦得為證據；當事人、代理人或辯護人
    於法院調查證據時，知有第159條第1項不得為證據之情形，
    而未於言詞辯論終結前聲明異議者，視為有前項之同意；刑
    事訴訟法第159條之5定有明文。查本判決下列認定事實所引
    用之被告以外之人於審判外所為之供述證據資料，公訴人、
    被告林呂德及辯護人對本院提示之卷證，均表示對於證據能
    力沒有意見而不予爭執（見本院卷第100至101、121至122頁
    ），且迄言詞辯論終結前亦未再聲明異議，本院審酌上開證
    據資料製作時之情況，尚無違法不當或證明力明顯過低之瑕
    疵，亦認以之作為證據，應屬適當。
  ㈡本判決下列認定事實所引用之非供述證據，並無證據證明係
    公務員違背法定程序取得之證據，且與本件待證事實具有自
    然之關聯性，均得作為證據。
二、認定事實所憑之證據及理由
  ㈠上揭事實，業據被告於警詢、偵查、原審及本院準備程序、
    審理時均坦承不諱（見桃園地檢署110年度偵字第29172號卷
    【下稱偵卷】第15至19、97至99頁、原審卷第78、85頁、本
    院卷第99、122至123頁），核與證人陳柏至於警詢之證述相
    符（見偵卷第29頁），並有桃園市政府警察局公共危險案當
    事人酒精測定紀錄表、舉發違反道路交通管理事件通知單、
    中壢分局道路交通事故現場圖、道路交通事故調查報告表㈠
    、㈡、現場及車損照片、現場監視器及行車紀錄器錄影畫面
    截圖各1份在卷可稽（見偵卷第33、37、43至69頁），足認
    被告上揭具任意性之自白核與事實相符，堪予採信。
  ㈡綜上所述，被告確實有為事實欄一所載之駕駛動力交通工具
    ，吐氣所含酒精濃度達每公升0.25毫克以上之犯行，堪予認
    定，本件事證明確，應依法論科。
三、論罪
  ㈠新舊法比較：
　　按行為後法律有變更者，適用行為時之法律。但行為後之法
    律有利於行為人者，適用最有利於行為人之法律，刑法第2
    條第1項定有明文。查被告行為後，刑法第185條之3規定於1
    11年1月28日修正公布，並於同年月30日生效施行。修正前
    刑法第185條之3第1項第1款原規定：「駕駛動力交通工具而
    吐氣所含酒精濃度達每公升0.25毫克或血液中酒精濃度達百
    分之0.05以上者，處2年以下有期徒刑，得併科20萬元以下
    罰金。」修正後刑法第185條之3第1項第1款則規定：「駕駛
    動力交通工具而吐氣所含酒精濃度達每公升0.25毫克或血液
    中酒精濃度達百分之0.05以上者，處3年以下有期徒刑，得
    併科30萬元以下罰金。」是比較新舊法之結果，修正後刑法
    第185條之3第1項第1款規定雖未更動該罪之構成要件及得科
    處之法定刑種類，然已將有期徒刑、罰金之刑度均予提高，
    應以修正前刑法第185條之3第1項第1款規定對被告較為有利
    。依刑法第2條第1項前段規定，自應適用被告行為時即修正
    前刑法第185條之3第1項第1款之規定處斷。 
  ㈡核被告所為，係犯修正前刑法第185條之3第1項第1款之駕駛
    動力交通工具而有吐氣所含酒精濃度達每公升0.25毫克以上
    情形之公共危險罪。
  ㈢被告有構成累犯之事實及應依累犯規定加重其刑：
　⒈按被告刑案資料查註紀錄表、前案紀錄表，係由司法、偵查
    機關相關人員依憑原始資料所輸入之前案紀錄，並非被告前
    案徒刑執行完畢之原始證據，而屬派生證據。倘當事人對於
    該派生證據之同一性或真實性發生爭執或有所懷疑時，固應
    提出原始證據或為適當之調查，以確保內容之同一、真實；
    惟當事人如已承認該派生證據屬實，或對之無爭執，而法院
    復已對該派生證據依法踐行調查程序，即得採為判斷之依據
    （最高法院111年度台上字第3143號判決意旨參照）。查卷
    附本院被告前案紀錄表（見本院卷第23至31頁），業經公訴
    人提出並資為證明被告為累犯之依據，本院於審理時，並將
    前開本院被告前案紀錄表提示予被告及辯護人、檢察官並告
    以要旨，業據被告及辯護人、檢察官表示：沒有意見等語（
    見本院卷第123頁），堪認被告及辯護人、檢察官對於其上
    所載被告前案紀錄之同一性或真實性均無爭執，依據前開說
    明，自得採為判斷之依據。查被告前因公共危險案件，經原
    審法院以109年度桃原交簡字第244號判決判處有期徒刑6月
    ，併科罰金新臺幣（下同）1萬元確定，有期徒刑部分於110
    年1月14日執行完畢等情（下稱前案），為被告於本院準備
    程序時坦認無誤（見本院卷第98頁），並有上揭本院被告前
    案紀錄表各1份在卷可稽，堪認屬實，是被告於受有期徒刑
    執行完畢後5年內，故意再犯本案有期徒刑以上之罪，已符
    合刑法第47條第1項所定之累犯要件。
　⒉公訴人於起訴書已記載被告構成累犯之前科事實，並提出前
    述事證釋明前案累犯情形，而請求本院依累犯規定加重其刑
    ，本院審酌被告本案與前案所犯之罪，均為酒後駕車之公共
    危險案件，顯見其法敵對之意識不因前案執行完畢而有所減
    弱，又被告於前案刑之執行完畢（110年1月14日）後，不到
    半年之時間內，即再犯本案酒後駕車之公共危險案件，且經
    測得其吐氣所含酒精濃度高達每公升0.85毫克，顯見被告對
    刑罰反應力乃屬薄弱，其行為具有特別惡性，是公訴人主張
    被告依累犯規定加重其刑，應屬有據，爰依刑法第47條第1
    項規定及司法院釋字第775號解釋意旨加重其刑。
四、上訴之判斷
　㈠原審審理後，認被告犯罪事證明確，予以論罪科刑，固非無
    見。惟查，本案被告有構成累犯之事實及應依累犯規定加重
    其刑，已由檢察官於起訴書犯罪事實欄一敘明而予以主張（
    詳如起訴書第1頁第9至11行所載，見本院卷第7頁），並於
    起訴書證據並所犯法條欄二具體指出證明方法（詳如起訴書
    第1頁倒數第1行至第2頁第4行所載，見本院卷第7至8頁），
    原審竟以檢察官並未能舉證證明被告構成累犯，而未論以被
    告累犯並依法加重其刑，尚有未合。
　㈡辯護人雖為被告辯護稱：依最高法院刑事大法庭110年度台上
    大字第5660號裁定意旨（下稱本案大法庭裁定），原判決既
    已就被告構成累犯之前科於科刑予以評價，自不許檢察官上
    訴再為主張而指摘原判決不當等語。惟按本案大法庭裁定理
    由參、四已指明：「檢察官『若未』主張或具體指出證明方法
    ，法院因而未論以累犯或依累犯規定加重其刑，基於累犯資
    料本來即可以在刑法第57條第5款『犯罪行為人之品行』中予
    以負面評價，自仍得就被告可能構成累犯之前科、素行資料
    ，列為刑法第57條第5款所定『犯罪行為人之品行』之審酌事
    項。於此情形，該可能構成累犯之前科、素行資料既已列為
    量刑審酌事由，對被告所應負擔之罪責予以充分評價，依重
    複評價禁止之精神，自無許檢察官事後循上訴程序，以該業
    經列為量刑審酌之事由應改論以累犯並加重其刑為由，指摘
    原判決未依累犯規定加重其刑違法或不當。」等語，而本案
    檢察官於起訴書就被告構成累犯之事實及應依累犯規定加重
    其刑等節已為主張，並具體指出證明方法，業如前述，是本
    案尚不存在本案大法庭裁定所指不許檢察官事後循上訴程序
    主張累犯並指摘原判決違法或不當之情形，故辯護人以前揭
    情詞為被告辯護，自非可採。
　㈢綜上所述，檢察官提起本件上訴指摘原判決未論以被告累犯
    並加重其刑為不當，為有理由，自應由本院予以撤銷改判。
五、科刑審酌事項　　
    爰以行為人之責任為基礎，審酌被告除上述構成累犯事實之
    前案紀錄外，另因：㈠酒後駕車之公共危險案件，經原審法
    院以104年度原桃交簡字第347號判決判處有期徒刑2月確定
    、㈡酒後駕車之公共危險案件，經原審法院以105年度原桃交
    簡字第145號判決判處有期徒刑3月，併科罰金2萬元確定，
    有前揭本院被告前案紀錄表在卷可佐，是本案已屬被告第四
    次犯酒後駕車之公共危險案件，顯見其素行非佳，且本案經
    測得其呼氣酒精濃度高達每公升0.85毫克，犯罪危害程度非
    輕，惟念被告犯後始終坦承犯行，尚知悔悟，暨斟酌被告於
    本院審理時自陳：國中畢業，入監前做粗工，未婚，沒有小
    孩，無人需扶養等語（見本院卷第124頁）之智識程度、家
    庭經濟、生活狀況等一切情狀，改量處如主文第2項所示之
    刑。
據上論斷，應依刑事訴訟法第369條第1項前段、第364條、第299
條第1項前段，判決如主文。
本案經檢察官楊挺宏提起公訴，檢察官林欣怡提起上訴，檢察官
劉穎芳、林映姿到庭執行職務。
中　　華　　民　　國　　111 　年　　10　　月　　27　　日
                  刑事第二十一庭審判長法　官　林怡秀
                              　　    法　官　許泰誠
                              　      法　官　蔡羽玄
以上正本證明與原本無異。
不得上訴。
                                      書記官  陳語嫣
中　　華　　民　　國　　111 　年　　10　　月　　27　　日
附錄本案論罪科刑法條全文
修正前中華民國刑法第185條之3
駕駛動力交通工具而有下列情形之一者，處2年以下有期徒刑，
得併科20萬元以下罰金：
一、吐氣所含酒精濃度達每公升零點二五毫克或血液中酒精濃度
    達百分之零點零五以上。
二、有前款以外之其他情事足認服用酒類或其他相類之物，致不
    能安全駕駛。
三、服用毒品、麻醉藥品或其他相類之物，致不能安全駕駛。因
    而致人於死者，處3年以上10年以下有期徒刑；致重傷者，
    處1年以上7年以下有期徒刑。
曾犯本條或陸海空軍刑法第54條之罪，經有罪判決確定或經緩起
訴處分確定，於5年內再犯第一項之罪因而致人於死者，處無期
徒刑或5年以上有期徒刑；致重傷者，處3年以上10年以下有期徒
刑。